【裁判字號】    92,上易,1356
【裁判日期】    921031
【裁判案由】    詐欺
【裁判全文】
臺灣高等法院高雄分院刑事判決                  九十二年度上易字第一三五六號
    上  訴  人  臺灣高雄地方法院檢察署檢察官
    被      告  己○○
    被      告  乙○○
右上訴人因被告詐欺案件，不服臺灣屏東地方法院九十二年度易字第四二號中華民
國九十二年八月十三日第一審判決（起訴案號：臺灣屏東地方法院檢察署九十一年度
偵字第六四九九號、九十二年度偵字第一○六六號、第一四三七號；移
九十二年度偵字第二一五一號、第二三九八號），提起上訴，本院判決如左：
      主  文
上訴駁回。
      事  實
一、己○○曾於民國九十一年間因詐欺案件，經台灣台南地方法院判處有期徒刑四月
    確定，於同年七月三日易科罰金執行完畢，仍不知悔改，復因缺錢花用，竟基於
    意圖為自己不法所有之概括犯意，連續於下列時、地，施用後述詐術騙取財物：
  (一)己○○於九十一年八月初某日，撥打屏東市○○路八十二號之「明珠美日語短期
    補習班」電話（00－0000000），探詢得知該補習班會計係綽號「大姐
    」之丙○○，於同年月五日十時二十分許，持其所有之0000000000號
    行動電話撥打上述補習班電話，指明由丙○○接聽，待丙○○接聽電話後，己○○即稱呼丙○○為「大姐」，並請丙○○猜測其身份，丙○○猜測其是補習班前
    員工劉怡慧（英文名為ＡＭＹ），己○○順勢對丙○○詐稱：「其確為劉怡慧，
    因家屬住院開刀，於當日十時三十分需錢應急，懇求丙○○借支新台幣（下同）
    五萬元，並告知高雄中小企業銀行萬丹分行（下稱高雄企銀萬丹分行）0000
    0000000000號帳號供丙○○匯款」等語，致丙○○陷於錯誤，誤認己○○即是劉怡慧且需錢應急，迅於同日十時四十七分許，至屏東市○○路一一五
    號「大眾商業銀行」，以「明珠美日語短期補習班」名義，跨行電匯五萬元至上
    述高雄企銀萬丹分行帳戶，己○○隨即於同日十一時零七分許，在高雄企銀萬丹
    分行領出前述款項得手供己花用。丙○○嗣於同年月六日向劉怡慧確認匯款時間
    ，經劉怡慧表示並無前述借款情事，丙○○始知受騙而報警處理，並向高雄企銀
    行萬丹分行調借領款之錄影帶後，循線查知上情。
  (二)己○○於不詳時、地，得知辛○○住處之00－0000000號電話及持用之
    0000000000號行動電話，於九十一年十一月二十一日十時三十分許（
    起訴書誤為十一時許），未表明身分持其所有之上述行動電話與辛○○聊天，待
    辛○○減低心防後，即對辛○○詐稱：「其係大嫂李素珍，因從事直銷生意缺錢
    支付貨款，請辛○○借款二十萬元支應」等語，致辛○○陷於錯誤，誤以為己○○即是李素珍且缺錢支付貨款，而同意出借面額二十萬元之支票，己○○因其銀
    行戶頭或遭停用或存簿遺失，無法提示兌領支票票款，遂向其所僱請之不知情計
    程車司機乙○○借用其銀行戶頭（乙○○判決無罪部分，詳述於後），並指示辛○○將支票受款人記載為乙○○，再詐稱「人在高雄不方便拿取支票，會委請二
    位親戚前往收取」等語。辛○○不查遂簽發支票一紙（票號ＰＧ0000000
    號，受款人乙○○，發票日九十一年十一月二十一日，面額二十萬元，付款人彰
    化商業銀行東港分行，下稱彰銀東港分行）在家等候，迨同日近十一時許，己○○乘坐乙○○所駕駛車號ＵＯ－一九○八汽車至屏東縣東港鎮東港大橋後，撥打
    電話通知辛○○到場，辛○○即將前述支票一紙交予己○○。辛○○見己○○離
    開時之車行方向非往高雄而覺有異，即向李素珍查證，經李素珍表示其未撥打電
    話借款，始知受騙而通知銀行止付票款並報警處理，嗣己○○持該紙支票至彰銀
    東港分行領款時，經銀行人員通知警方到場逮捕己○○，後經檢察官准予交保在
    外。
  (三)己○○續承前概括之犯意，於不詳時、地，得知丁○○持用之00000000
    00行動電話，並探知黃寶猜為丁○○之同事，於九十一年十二月十三日十二時
    三十分許，持其所有之上述行動電話，撥打丁○○前述行動電話，詐稱：「其係
    黃寶猜，甲在高雄長庚醫院身體檢查，因將於十三時許開刀需錢應急，請丁○○
    借款六萬元，其會委請姪女「林美娟」於同日十三時許在屏東市○○路與自由路
    口取款」等語，致丁○○陷於錯誤，誤認己○○即是黃寶猜且需款項應急，而答
    應借款並即提領六萬元，於同日十三時許，至屏東市○○路與自由路口「褲子大
    王服飾店」旁，將六萬元交予自稱「林美娟」之己○○。丁○○嗣於當日下午，
    發現黃寶猜人在公司上班，始知受騙，經報警而查獲上情。
  (四)己○○於九十二年一月中旬某日，至屏東市○○路二五五號八樓美商安泰人壽股
    份有限公司應徵未果，瞥見該公司員工楊麗貞名牌，遂於同年二月十七日上午某
    時，持其所有之上述行動電話撥打上開公司電話，聲稱欲應徵工作，經該公司總
    機人員將電話轉接有意應徵幫手之庚○○後，己○○即向庚○○詐稱：「其是楊
    麗貞，因母親人不舒服急需三萬元應急，又因人在高雄，不方便到屏東拿取，會
    委託手抱幼兒之婦人於當日中午十二時許至屏東市○○路二○四號「巨蛋超商」
    取款」等語，致庚○○陷於錯誤，誤認己○○即是楊麗貞且需款應急，並即提領
    三萬元於同日中午十二時許，至上址超商前，將款項交予己○○。庚○○嗣向楊
    麗貞求證，經楊麗貞否認有此借款情事，庚○○始知受騙而報警處理，經警調閱
    上址超商錄影帶，由庚○○指認己○○後查知上情。
  (五)己○○於不詳時、地，查知戊○○所經營之屏東市○○路一九九巷五號「龍幼托
    兒所」電話（00－0000000），於九十二年四月一日十時許，持其所有
    之上述行動電話撥打該托兒所電話，指明戊○○接聽，戊○○接聽電話後，己○○即哭泣不語，戊○○問其是否為陳湘柏，己○○聞之，順勢詐稱：「其甲是陳
    湘柏，現人在高雄，因身體不舒服又急需幾萬元現款應急，請戊○○借款支應，
    其將委請一綽號「阿珍」之婦人至屏東市○○路及仁愛路口「田園美食餐廳」取
    款」等語，致戊○○陷於錯誤，誤認己○○即是陳湘柏且需款應急，遂提領一萬
    八千元，於同日十一時十分許至上述約定地點等候，己○○則乘坐不知情吳忠穎
    所駕車號ＰＹ－六六七計程車前往，己○○經向戊○○佯稱其是「阿珍」後，由
    曾祁玫交付一萬八千元予己○○。嗣經戊○○向陳湘柏求證始發現受騙，經報警
    查知上情。
二、案經屏東縣警察局屏東分局、東港分局報請台灣屏東地方法院檢察署檢察官偵查
    起訴暨移送原審併案審理。
      理  由
壹、有罪部分
一、右揭事實業據被告己○○於原審及本院調查、審理時均坦承明確，核與被害人丙○○、辛○○、丁○○、庚○○、戊○○各於警訊、偵查指訴遭騙情節相符，並
    有被告己○○之高雄區中小企業銀行之開戶資料、存摺、客戶存提記錄（見警１
    卷第十至十二頁）、被害人丙○○匯款資料（見警１卷第十二頁）、被害人辛○○簽發之彰化商業銀行ＰＧ0000000號支票及出具之贓物保領結各一紙（
    見警２卷第十二、十七頁）、被害人彭淑玲於九十一年十二月十三日在世華聯合
    商業銀行櫃員機提款之交易明細表三紙（見警３卷第二二頁）、被害人庚○○向
    合作金庫銀行領款之自動櫃員機交易明細單一紙（見警４卷第十一頁）、被告己○○於九十二年二月十七日在屏東市○○路二○四號「巨蛋超商」向被害人庚○○取款之翻拍錄影帶相片三幀（見警４卷第九頁）在卷可證，另被告如何搭乘不
    知情司機前往拿取支票及現金等情，亦據證人乙○○、吳忠潁證述在卷（見警２
    卷第三、四頁，警５卷第七頁，第九六八號核退卷第五、六頁），又被告分別假
    冒證人等身分向被害人詐騙一節，亦經證人劉怡慧、李素珍、楊麗貞、黃寶猜分
    別於警訊及偵查證述其未撥打電話向被害人等借款等情，復有被害人彭淑玲持用
    之0000000000號及被告己○○持用之0000000000號行動電
    話於九十一年十二月十三日通聯紀錄（見警３卷第十七至二一頁）、被害人辛○○使用之00－0000000號及0000000000號電話與被告己○○
    持用之上述號碼行動電話於九十一年十一月二十一日通聯紀錄（見第一０六六號
    偵卷第二四頁），是被告前揭自白經核與事實相符，足堪採信，而被告己○○前
    於警訊、偵查雖曾否認犯行，但此屬案發之初脫罪卸責飾詞，自不足取，此部份
    事證明確，被告己○○詐欺犯行，應可認定。
二、核被告己○○前揭所為，係犯刑法第三百三十九條第一項之詐欺取財罪。其先後
    五次之詐欺取財犯行，時間緊接，方法相同，觸犯構成要件相同之罪名，顯係基
    於概括犯意反覆為之，應依連續犯規定論以一罪，並加重其刑。公訴人起訴僅論
    及被告己○○前述向被害人丙○○、辛○○、庚○○詐欺部分，未敘及向被害人
    丁○○、戊○○詐欺部分，關於被害人丁○○、戊○○部分之被告犯行與前開起
    訴部分犯行間，有連續犯裁判上一罪關係，自為起訴效力所及，應併予審理。又
    被告己○○曾於九十一年間因詐欺案件，經台灣台南地方法院判處有期徒刑四月
    確定，於九十一年七月三日易科罰金執行完畢，有臺灣高等法院被告全國前案紀
    錄表在卷可按（見本院卷第二五、二六頁），其受有期徒刑之執行完畢後，五年
    之內再犯有期徒刑以上刑之本罪，應論以累犯加重其刑，併遞加重之。
三、原審因而適用刑法第五十六條、第三百三十九條第一項、第四十七條，罰金罰鍰
    提高標準條例第一條前段，並審酌被告己○○缺錢花用而行詐騙財物之犯罪動機
    與目的、利用被害人丙○○等人之信任及同情心施詐術之手段、詐得財物之多寡
    、迄未與被害人丙○○等人達成民事和解及坦認犯行之犯後態度等一切情狀，量
    處有期徒刑十月，並敘明公訴人求處被告己○○有期徒刑三年，尚嫌過重，及被
    告己○○所有，供其詐騙使用之0000000000號行動電話手機一支及Ｓ
    ＩＭ卡一張，並未扣案，且無證據證明現尚存在，又非違禁物，不宣告沒收。原
    判決關於被告己○○部分，認事用法經核尚無違誤，復經審酌被告犯罪所得及其
    犯後於審理中之坦承態度等情所為之量刑，亦稱妥適。檢察官提起上訴，指摘原
    判決關於被告己○○部分量刑過輕，為無理由，此部份上訴應予駁回。
貳、無罪部分：
一、公訴意旨略以：被告乙○○與被告己○○共同基於意圖為自己不法所有之犯意聯
    絡，由己○○於九十一年十一月二十一日十一時許，先以行動電話000000
    0000號多次向被害人辛○○佯稱為其大嫂李素珍，要向其借錢，雙方約於屏
    東縣東港鎮興東里東港大橋下見面，己○○即夥同乙○○一同前往約定地點，辛○○乃開立票號ＰＧ0000000號，指定付款人乙○○，面額二十萬元之彰
    化銀行支票一張交付給己○○。嗣辛○○向李素珍查問此事時始知遭人詐騙，即
    時向彰化銀行辦理支票掛失並報警處理。因認被告乙○○涉犯刑法第三百三十九
    條第一項之詐欺取財罪嫌。
二、按犯罪事實應依證據認定之，無證據不得認定犯罪事實；又不能證明被告犯罪者
    ，應諭知無罪之判決，刑事訴訟法第一百五十四條第二項、第三百零一條第一項
    定有明文：復按認定不利於被告之事實，須依積極證據，苟積極證據不足為不利
    於被告事實之認定時，即應為有利於被告之認定，更不必有何有利之證據；認定
    犯罪事實所憑之證據，雖不以直接證據為限，間接證據亦包括在內，然而無論直
    接或間接證據，其為訴訟上之證明，須於通常一般之人均不致有所懷疑，而得確
    信其為真實之程度者，始得據為有罪之認定（最高法院三十年上字第八一六號、
    七十六年台上字第四九八六號判例意旨參照）。
三、公訴人認被告乙○○涉有被訴詐欺犯行，係以被害人辛○○供述，並有支票影本
    及被害人辛○○立具之贓物保領結各一紙。被告乙○○與己○○若僅為單純之計
    程車司機與乘客之關係，被告己○○又已與醫院約定產檢時間，豈會同意隨同被
    告乙○○先至東港大橋下向被害人辛○○取支票，再一同至彰化銀行領款，被告
    乙○○如不知詐欺一事，又何需擔任支票領款人，並將自己之行動電話號碼交由
    被害人辛○○供銀行確定等情為據。然訊據被告乙○○固承認有於上述時地駕駛
    前述車號汽車附載己○○向被害人辛○○收取物品之事實，但否認有何與己○○
    共犯詐欺，辯稱：伊是計程車司機，己○○之前多次僱用伊車，案發當時己○○
    又請伊載他到東港大橋下向朋友收帳，說其銀行帳戶無法使用，向伊借用帳戶，
    伊才同意支票抬頭寫伊名字，伊不知己○○係詐騙辛○○，並無共同詐欺等語。
四、經查：
  (一)同案被告己○○於上述時間，單獨持其所有之0000000000號行動電話
    撥打被害人辛○○住處00－0000000號及0000000000電話，
    假冒李素珍之名向辛○○借用二十萬，並指示辛○○開具支票領款人為乙○○，
    辛○○受騙簽發前開支票一張，並在東港大橋下將支票交予己○○等情，業經認
    定屬實（如前所述），又被告己○○於本院審理中亦供明「我和乙○○沒有事先
    共謀」等語（見本院卷第三十頁）。
  (二)被害人辛○○雖指稱其依指示開具支票受款人為乙○○，交付支票予己○○時，
    乙○○站在己○○旁邊等語，但被害人亦陳明當時被告乙○○未講話（見原審卷
    第三三頁），又同案被告己○○因其銀行戶頭或遭停用或存簿遺失，轉向乙○○
    騙稱其收取債款需借用戶頭領取支票後，指示辛○○開具支票受款人為乙○○一
    節，業經被告己○○於原審供述明確（見原審卷第五九頁），再依被害人所述其
    如何遭被告詐騙財物之歷程觀之，被告己○○本足以獨力完成犯罪，衡情實無另
    找被告乙○○朋分詐取財物之必要。
  (三)被告乙○○確係計程車司機之事實，有其提出之屏東縣營業小客車駕駛人執業登
    記證、職業小型車駕駛執照等影本足佐（見本院卷第四四、四五頁），則同案被
    告己○○於實施此部份犯行時，因交通或支票提領之問題，僱請被告乙○○開車
    載送，並趁機向被告乙○○借用戶頭使用，參酌共同被告己○○多次向未曾謀面
    之被害人丙○○等人電話聯絡即能詐騙財物之事實，是被告己○○說服被告乙○○提供戶頭借其使用，並非難以相像，被告乙○○辯稱係受僱開車至現場，己○○另向其借用帳戶，其不知有何詐欺行為等語，應足採信，自難僅以被告己○○
    係搭乘被告乙○○汽車前往向被害人拿取支票，並由被告乙○○提供戶頭借予己○○始用，遽以推論被告乙○○即係被告己○○之詐欺共犯。
五、綜上所述，被告乙○○被訴共同詐欺罪嫌，揆諸首揭說明，本院認仍存有合理之
    懷疑，尚未達確信其為真實之程度。又公訴人起訴所舉前開證據尚無法證明被告
    乙○○有何被訴前揭詐欺犯行。此外，復查無其他積極證據足資認定被告乙○○
    確有前揭被訴詐欺犯行。原審因而為被告乙○○無罪之判決，核無不合。檢察官
    提起上訴，略以：「被告乙○○於偵查所供情節與被害人所述不符，被告乙○○
    與己○○同車，聽聞己○○電話中之對話內容，顯與向人催討債務不同，被告乙○○辯詞自難採信，又一般人不會任意出借銀行帳戶給不熟識者使用，被告乙○○共犯詐欺之客觀證據明顯」等語，指摘原判決關於被告乙○○部分違誤，為無
    理由（已如前述），此部份上訴應予駁回。
、被告己○○提起上訴後，於本院審理中撤回上訴（見本院卷第二八、四六頁），
    附此敘明。
據上論斷，應依刑事訴訟法第三百六十八條，判決如主文。
本案經檢察官鄭文貴到庭執行職務。
中    華    民    國      九十二      年      十      月     三十一     日
                              臺灣高等法院高雄分院刑事第六庭
                                  審判長法官  王憲義
                                        法官  謝靜雯
                                        法官  張意聰
右甲本證明與原本無異。
不得上訴。
                                  法院書記官  王婉蓉
中    華    民    國      九十二      年      十      月    三十一      日
附錄本判決論罪科刑法條：
刑法第三百三十九條第一項
意圖為自己或第三人不法之所有，以詐術使人將本人或第三人之物交付者，處五年以
下有期徒刑、拘役或科或併科一千元以下罰金。


司法院資訊處製作；財團法人民間司法改革基金會備份。
